臺灣嘉義地方法院刑事判決　　　　　　　　　　　　　九十三年度訴字第二五八號
　　公　訴　人　臺灣嘉義地方法院檢察署檢察官
　　被　　　告　乙○○
　　指定辯護人　本院公設辯護人　丙○○
右列被告因強盜等案件，經檢察官提起公訴（九十三年度偵字第三一０六、三四九七
號），本院判決如左：
    主  文
乙○○未經許可，持有刀械，累犯，處有期徒刑參月，扣案之武士刀壹把沒收；又意
圖為自己不法之所有，攜帶兇器，以強暴至使不能抗拒，而取他人之物，累犯，處有
期徒刑玖年拾月，扣案之短刀壹把、口罩壹個、棉質手套壹個、帆布背袋壹個及童軍
繩壹條均沒收；應執行有期徒刑拾年，扣案之武士刀壹把、短刀壹把、口罩壹個、棉
質手套壹個、帆布背袋壹個及童軍繩壹條均沒收。
    事  實
一、乙○○曾因槍砲彈藥刀械管制條例案件，經臺灣雲林地方法院於民國九十年八月
    二十八日以九十年度訴字第二八六號判決判處有期徒刑四月確定，嗣於九十一年
    二月六日（起訴書誤為二十三日）易科罰金執行完畢。詎仍不知悔改，明知武士
    刀為槍砲彈藥刀械管制條例管制之刀械，竟於九十三年間某日，於台東某風景區
    購買武士刀一把，未經許可而持有之；復於九十三年五月十九日下午九時許，因
    見嘉義市○區○○路五五九之一號「名家藝品批發廣場」生意興隆，遂基於意圖
    為自己不法所有之犯意，攜帶上開武士刀一把、短刀一把及口罩、棉質手套、帆
    布背袋各一個、童軍繩一條，前往上址伺機強盜，待該店營業時間結束，店員甲
    ○○啟閉遙控鐵門正欲彎身離去時，即將甲○○推入店內倒地，並持前揭短刀抵
    住甲○○，向其恫稱：「要錢、還是要命！」等語，致甲○○心生畏懼而無法抗
    拒，以此強暴方式自甲○○所著長褲左側口袋內強取現金新臺幣三萬三千元（起
    訴書誤為四萬元）得手後，因甲○○欲掙扎呼救，乙○○即基於傷害之犯意，徒
    手掐住甲○○之頸部，並持上開短刀劃傷甲○○之身體，致其受有左手掌切割傷
    併發肌腱斷裂肌肉血管損傷、頭皮及臉部撕裂傷、左手上臂及左小腿撕裂傷、臉
    部多處挫傷、右耳挫傷等傷害。嗣甲○○趁機開啟遙控鐵門，乙○○恐事跡敗露
    ，遂棄刀逃逸，甲○○尾隨追呼，旋為路過該店之張源竹發覺而報警當場查獲，
    並扣得上開武士刀及短刀各一把、口罩、棉質手套及帆布背袋各一個、童軍繩一
    條等物。
二、案經甲○○訴由嘉義市警察局第一分局報告偵辦。
    理  由
一、訊據被告乙○○對於右揭事實所述犯行均坦承不諱，核與被害人甲○○於警訊、
    偵查及本院審理中之指述及證人張源竹於警訊時證述情節大致相符，另扣案如事
    實欄所示之武士刀一把，經送請嘉義市警察局鑑定結果：其刀柄為十九公分，刀
    刃為四十九點五公分，單刃開鋒十一點五公分，認確屬槍砲彈藥刀械管制條例管
    制之刀械，此有嘉義市警察局九十三年五月二十七日嘉市警保字第○九三○○○
    五四二三號鑑驗通知書一份及照片一幀附於警卷為憑。此外，復有告訴人所提之
    驗傷診斷書、被害報告單、嘉義市警察局第一分局搜索扣押筆錄、扣押目錄表、
    扣押物品收據、現場勘查報告表各一份、查獲現場照片十三幀附於警卷可稽，扣
    案之短刀一把、口罩、棉質手套、帆布背袋各一個及童軍繩一條可資佐證。是被
    告自白與事實相符，本件事證明確，被告犯行堪以認定。
二、
（一）按武士刀、短刀等刀械客觀上具有危險性，足以傷害人之身體，為兇器之一種
      。核被告所為，係犯槍砲彈藥刀械管制條例第十四條第三項之未經許可持有刀
      械罪、同法第十五條第一款之未經許可於夜間攜帶刀械罪、刑法第三百三十條
      第一項之加重強盜罪及同法第二百七十七條第一項之傷害罪。
（二）次按，殺人罪之成立，須於實施加害行為之時，即有使人喪失生命之故意，始
      足當之。而此一主觀之要件，既關係罪責之成立與否，自應憑證據予以證明，
      且不容有合理性懷疑之存在。武士刀等物，固非不能置人於死地，然其下手之
      情形如何，與其是否確有殺人之決意，不無關係。自應參酌當時之情況，視其
      下手之輕重，砍向之部位，以為判斷。非謂一經持刀或以刀砍人，即必有殺人
      之故意；又告訴人以使被告受刑事處分為目的，所陳被害情形，以及對於被告
      之攻擊，必須無瑕疵可指，而就其他方面調查又與事實相符者，始得資為判決
      之基礎，最高法院分別著有七十二年度台上字第五０九五號、五十五年度台上
      字第一七號裁判可資參照，經查：被告自始即堅決否認有何殺人犯意，辯稱：
      伊並未動手砍殺被害人，乃因店內未開燈，黑暗中被害人一直掙扎，觸及伊當
      時手中短刀以致劃傷等語（詳見本院卷第四十五頁），核與被害人於本院審理
      中所稱：「（問：當時在店內視線如何？）沒有光線。（問：妳身上那個部位
      先受傷？傷勢如何造成？）頭部。被告用右手從背後抽刀時，碰到我的頭部。
      （問：妳手上傷勢如何來？）他抽刀碰到我的頭之後馬上碰到我的手。我頭、
      手受傷之後，我為了保護我的身體，就用左手去抵擋，我的左手掌就被劃到。
      」（詳見本院卷第八十頁至第八十二頁）等情相符，顯見當時情況應係被告將
      被害人推入店內，因遙控門已關閉，店內暗無光線，被告將被害人壓制在地，
      並自背後抽刀欲脅迫被害人時，即劃傷被害人之頭部、手部，並因被害人掙扎
      抵擋而造成其他身體部位之傷害，足認被告非有意取人性命，乃因強盜過程中
      為持短刀脅迫被害人，其明知所持短刀可能因被害人掙扎抵擋、揮舞四肢而劃
      傷被害人，而被害人所受傷害結果亦不違反其本意所致。參以被害人所受傷害
      係左手掌切割傷併發肌腱斷裂肌肉血管損傷、頭皮及臉部撕裂傷、左手上臂及
      左小腿撕裂傷、臉部多處挫傷、右耳挫傷等傷害，與被害人於警訊中所言：當
      時被告朝伊身體猛砍、猛刺，欲致其於死地一情，互有齟齬，蓋被害人所受傷
      害均非深層之銳器刺傷，而係撕裂傷、挫傷，應如上述係遭短刀揮過所劃傷，
      且被害人所受傷害部位多在四肢，亦非要害，是被告前揭所辯足可採信，公訴
      意旨認被告係犯刑法第二百七十一條第二項、第一項之殺人未遂罪，尚有誤會
      ，惟此部分起訴社會基本事實相同，爰依法變更起訴法條為第二百七十七條第
      一項之傷害罪，附此敘明。
（三）被告所犯上開未經許可於夜間攜帶刀械罪、加重強盜罪及傷害罪三罪之間，有
      方法、結果之牽連關係，應依刑法第五十五條後段之規定，從一重之加重強盜
      罪處斷。另其所犯未經許可持有刀械罪與加重強盜罪間，犯意各別，罪名不同
      ，應予分論併罰。
（四）第查，被告所持之武士刀一把，係其前至台東遊玩時於風景區購入收藏，為被
      告於警訊與本院調查中所一致供認，是其持有刀械部分，係犯槍砲彈藥刀械管
      制條例第十四條第三款，公訴人於本院審理期日依刑事訴訟法第二百六十五條
      規定，以言詞追加起訴被告此部分犯行，本院自應併予審究（詳見本院九十三
      年九月二十九日審理筆錄）。
（五）被告曾因槍砲彈藥刀械管制條例案件，經臺灣雲林地方法院於九十年八月二十
      八日以九十年度訴字第二八六號判決判處有期徒刑四月確定，嗣於九十一年二
      月六日易科罰金執行完畢，此有臺灣高等法院被告全國前案紀錄表一份在卷可
      稽，其於五年內再犯本件最重本刑為有期徒刑以上之罪，為累犯，應依刑法第
      四十七條之規定加重其刑。
（六）爰審酌被告年輕力壯，不思以勞力賺錢，僅圖不勞而獲，於夜間持刀強暴被害
      人強盜財物，致被害人受有多處刀傷，危害社會治安甚鉅，及其犯罪後自始坦
      承犯行等一切情狀，量處如主文所示之刑，以資懲戒。
（七）扣案武士刀之刀械一把，係違禁物，應依刑法第三十八條第一項第一款宣告沒
      收；扣案之短刀一把、口罩、棉質手套、帆布背袋各一個及童軍繩一條，均為
      被告所有，供其犯罪所用之物，為其供承在卷，均應依刑法第三十八條第一項
      第二款規定宣告沒收。
三、末查，「名家藝品批發廣場」於本件發生當時，其營業時間已結束，被害人甲○
    ○並將店門關閉至一半，此為被告所自承，並據被害人陳述明確，是該店自已非
    公共場所或公眾所得出入之場所，惟因公訴人認被告此部分涉犯槍砲彈藥刀械管
    制條例第十五條第二款罪嫌，與前開論罪科刑部分有裁判上一罪關係，爰不另為
    無罪之諭知，附此說明。
據上論斷，應依刑事訴訟法第二百九十九條第一項前段、第三百條，槍砲彈藥刀械管
制條例第十四條第三項、第十五條第一款，刑法第十一條、第三百三十條第一項、第
二百七十七條第一項、第五十五條、第四十七條、第三十八條第一項第一款、第二款
，罰金罰鍰提高標準條例第一條前段，判決如主文。
本案經檢察官古富祺到庭執行職務
中    華    民    國      九十三      年        九    月      三十      日
                          臺灣嘉義地方法院刑事第一庭
                              審判長法  官  夏  金  郎
                                    法  官  盧  鳳  田
                                    法  官  陳  俞  婷
右正本證明與原本無異。
如不服本判決，應於判決送達後十日內向本院提出上訴狀( 應附繕本 )。告訴人或被
害人如對於本判決不服者，應具備理由請求檢察官上訴，其上訴期間之計算係以檢察
官收受判決正本之日期為準。
中    華    民    國      九十三      年        十    月      五        日
                                    書記官  李  彩  娥
附錄法條
中華民國刑法第三百三十條
犯強盜罪而有第三百二十一條第一項各款情形之一者，處七年以上有期徒
刑。
前項之未遂犯罰之。
中華民國刑法第二百七十七條
(普通傷害罪)
傷害人之身體或健康者，處三年以下有期徒刑、拘役或一千元以下罰金。
犯前項之罪因而致人於死者，處無期徒刑或七年以上有期徒刑；致重傷者
，處三年以上十年以下有期徒刑。
槍砲彈藥刀械管制條例第十四條
未經許可，製造、販賣或運輸刀械者，處三年以下有期徒刑，併科新台幣
一百萬元以下罰金。
意圖供自己或他人犯罪之用，而犯前項之罪者，處六月以上五年以下有期
徒刑，併科新台幣三百萬元以下罰金。
未經許可，持有或意圖販賣而陳列刀械者，處一年以下有期徒刑、拘役或
新台幣五十萬元以下罰金。
第一項及第二項之未遂犯罰之。
槍砲彈藥刀械管制條例第十五條
未經許可攜帶刀械而有下列情形之一者，處二年以下有期徒刑：
一  於夜間犯之者。
二  於車站、埠頭、航空站、公共場所或公眾得出入之場所犯之者。
三  結夥犯之者。
